【裁判字號】    99,台上,7596
【裁判日期】    991209
【裁判案由】    家暴傷害致人於死
【裁判全文】
最高法院刑事判決            九十九年度台上字第七五九六號
上  訴  人  廖永裕
選任辯護人  黃俊六律師
上列上訴人因家暴傷害致人於死案件，不服台灣高等法院中華民
國九十八年五月十四日第二審判決（九十七年度上訴字第四九三
二號，起訴案號：台灣板橋地方法院檢察署九十六年度偵字第八
五四四、一０八三四號），提起上訴，本院判決如下：
    主  文
上訴駁回。
    理  由 
按刑事訴訟法第三百七十七條規定，上訴於第三審法院，非以判
決違背法令為理由，不得為之。是提起第三審上訴，應以原判決
違背法令為理由，係屬法定要件。如果上訴理由書狀並未依據卷
內訴訟資料，具體指摘原判決不適用何種法則或如何適用不當，
或所指摘原判決違法情事，顯與法律規定得為第三審上訴理由之
違法情形，不相適合時，均應認其上訴為違背法律上之程式，予
以駁回。本件上訴意旨略稱：(一)上訴人廖永裕於原審審理時一再
具狀請求傳訊證人即財團法人長庚紀念醫院林口分院（下稱長庚
醫院林口分院）醫師王建榮、夏紹軒、板橋國泰醫院（下稱國泰
醫院）醫師林上勛、黃秀群，以明上訴人之女廖○○（民國九十
三年十月出生）之死因等情；且長庚醫院林口分院之函述，就廖
○○有無可能因遭虐毆打而昏厥，並未答復；另國泰醫院函僅述
明廖○○之肺衰竭之原因為細菌性肺炎，但就其病因是否遭上訴
人毆打所致及當日急救情形，未予詳述，均待上開證人到庭說明
，乃原審未予傳喚，自有證據調查未盡之違誤。(二)廖○○前即有
昏厥紀錄，上訴人並無傷害廖○○之故意，於九十六年四月十三
日僅以竹耙拍打哭泣之廖○○數下，以防其吵及鄰居安寧，不意
其竟昏厥，經送醫後，雖成植物人，但僅有輕微肺炎，並無大礙
，詎於同年九月十五日因病情嚴重急救無效而死亡，則本件應係
診治之國泰醫院涉及有無醫療過失，本件院、檢未予追查，竟判
上訴人重刑，有適用法則不當之違誤。(三)廖○○僅有舊傷，其死
亡原因應為肺炎，自有再查證必要，況法務部法醫研究所（下稱
法醫研究所）之解剖報告書距廖○○受傷日已逾五月餘，且該報
告書亦提及廖○○顱骨無骨折，頭皮下無瘀傷等情，而據長庚醫
院林口分院之函述及夏紹軒醫師於公務電話中表示：廖○○係受
舊傷，如頭部等未出血，應無受重擊情形，其無生命現象，應與
營養不良或血壓過低或心搏異常，致多重器官衰竭云云。故廖○
○應係罹患「搖晃嬰兒症候群」，法醫研究所有關廖○○之死乃
係遭上訴人施暴致頭部外傷而腦死，最終多重器官衰竭死亡之鑑
定結果顯與長庚醫院林口分院之函述不符，原審未詳調查，有證
據調查未盡之違誤云云。惟查原判決撤銷第一審關於上訴人對兒
童犯傷害致人於死罪部分不當之判決，改判論處其成年人故意對
兒童犯傷害致人於死罪刑（處有期徒刑）。已詳敘認定犯罪事實
之依據及憑以認定之理由。並對上訴人否認犯罪之辯詞，如何不
足採信；上訴人之傷害行為確與廖○○死亡結果間具有相當因果
關係，應犯傷害致人於死罪，且廖○○為九十三年十月出生，為
未滿十二歲之兒童，上訴人故意對之犯本罪，應依兒童及少年福
利法第七十條第一項規定，加重其法定刑有期徒刑部分至二分之
一；均已依據卷內資料予以指駁及說明。從形式上觀察，原判決
並無任何違背法令之處。次查上訴人於原審審理時雖具狀請求傳
訊證人即長庚醫院林口分院醫師王建榮、夏紹軒、國泰醫院醫師
林上勛、黃秀群，以明廖○○之死因等情。惟原判決理由貳之二
之(六)、(七)已敘明廖○○於九十六年四月十四日送抵長庚醫院林口
分院時所實施之緊急電腦斷層掃描，發現有缺氧缺血性腦病變併
蜘蛛膜下出血，隨後照會眼科檢查則發現有視網膜出血，有廖○
○病歷摘要及該院復函可稽，法醫研究所並據此事件發生之初最
早之影像檢查及臨床發現，認定廖○○係因遭上訴人施暴力虐待
加害造成頭部外傷而腦死，且廖○○於案發時之年齡已逾二歲六
個月，與一般「搖晃嬰兒症候群」發生之年齡不符，再據國泰醫
院之函述，廖○○於九十六年九月住院期間呈深度昏迷狀況，昏
迷指數為最低之三分，須不間斷賴呼吸器維持生命，至同月十五
日凌晨三時惡化，疑似為敗血性休克，始轉至長庚醫院林口分院
兒童加護病房治療，難認其復原情形良好。廖○○頭部既係遭上
訴人所持之竹耙擊中，昏厥送醫後因缺氧缺血性腦病變併蜘蛛膜
下出血、頭部外傷而腦死，經長期呼吸器支持治療，繼而引發多
重器官衰竭而死亡，而循環、呼吸、及代謝器官廣泛衰竭及感染
為腦死後續之過程，屬於死亡過程中由腦死定義轉為心臟死或呼
吸死結果之機轉，不是造成廖○○死亡之主要原因，業據法醫研
究所鑑定報告書及函述明確，廖○○縱因細菌性肺炎造成急性肺
部衰竭，亦僅屬廖○○腦死後續之過程，並非造成廖○○死亡之
主因，不足以影響廖○○之死亡與上訴人之前揭傷害行為二者間
具有相當因果關係之認定。罪證已明確，並無再予傳喚上開證人
及將廖○○之死因再送交行政院衛生署及國外具有權威之醫學機
構進行鑑定必要之理由。再原判決理由貳之二之(三)亦說明據法醫
研究所之函釋：廖○○死亡主要原因應為頭部外傷所致腦死，腦
死即可資以為死亡判定之依據。循環、呼吸、及代謝器官廣泛衰
竭及感染為腦死後續之過程，屬於死亡過程中由腦死定義轉為心
臟死或呼吸死結果之機轉，不是造成廖○○死亡之主要原因。死
者發生之情況並不完全符合嬰兒搖晃症候群之診斷要件，又死者
死亡距案發時間約達五個月，因此相關體表外傷已隨時間消失，
僅殘留內部腦死變化及其後繼器官衰竭及感染。鑑定結果係綜合
相驗卷內所載事發經過，及長庚醫院林口分院、國泰醫院病歷紀
錄併解剖發現所為，非僅依憑解剖認定，佐以上訴人坦承：其打
廖○○時，廖○○有閃躲，轉身等情，堪認廖○○於遭上訴人持
竹耙持續重力毆打時，因疼痛而閃躲、轉動身體，致其頭部亦遭
該竹耙擊中，進而昏厥，送醫後因缺氧缺血性腦病變併蜘蛛膜下
出血、頭部外傷而腦死，經長期呼吸器支持治療，繼而引發多重
器官衰竭而死亡，顯見廖○○之死亡與上訴人之傷害行為具有相
當因果關係等情。原審採信法醫研究所之鑑定結果，亦無證據調
查未盡及判決理由不備之違誤。上訴意旨置原判決之論敘於不顧
，徒為事實上之爭辯，並對原審採證認事之職權行使，任意指摘
，難謂已符合首揭法定上訴要件，其上訴違背法律上之程式，應
予駁回。
據上論結，應依刑事訴訟法第三百九十五條前段，判決如主文。
中    華    民    國  九十九  年   十二   月    九    日
                      最高法院刑事第十三庭
                          審判長法官  陳  世  淙  
                                法官  陳  東  誥  
                                法官  陳  世  雄  
                                法官  何  菁  莪  
                                法官  張  春  福  
本件正本證明與原本無異
                                      書  記  官  
中    華    民    國  九十九  年   十二   月   十四   日
                                                      v

司法院資訊處製作；財團法人民間司法改革基金會備份。
